【裁判字號】    93,訴,750
【裁判日期】    950329
【裁判案由】    損害賠償
【裁判全文】
臺灣嘉義地方法院民事判決               93年度訴字第750號
原      告  丙○○
法定代理人  乙○○
            己○○
被      告  戊○○
兼法定代理  丁○○
人
            甲○○
上列當事人間請求給付借款事件，本院於民國95年3月8日言詞辯
論終結，判決如下：
    主    文
被告戊○○、丁○○、甲○○應連帶給付原告新臺幣肆拾參萬零
捌佰壹拾壹元，及自民國九十三年十二月十四日起至清償日止，
按週年利率百分之五計算之利息。
原告其餘之訴駁回。
訴訟費用由被告連帶負擔十分之三，餘由原告負擔。
本判決第一項得假執行，但被告戊○○、丁○○、甲○○如於執
行標的物拍定、變賣前，以新臺幣肆拾參萬零捌佰壹拾壹元為原
告預供擔保，得免為假執行。
原告其餘假執行之聲請駁回。
    事實及理由
壹、原告主張：
一、原告於民國93年7月21日晚間11時許，在竹崎親水公園遭被
    告戊○○持棍重擊頭部致其左前額葉外傷性顱內出血、遲發
    性外傷後癲癇。被告傷害行為嗣經鈞院93年度少護字第193
    號事件審理。被告丁○○、甲○○係被告戊○○法定代理人
    ，應依民法第187條第1項前段與被告戊○○負連帶賠償責任
    。請求賠償之項目及金額分別如下：
    (1)醫療費用：
      癲癇初期醫療費用計為新臺幣（下同）52300元。每月追
      蹤治療、病情評估費用為500元至1000元，以月平均費用
      750元計得每年費用為9000元。每年腦波、驗血追蹤檢查
      費平均為5000元。原告癲癇發作係16歲，以平均壽命78
      歲計算，尚須治療62年，故上開醫療費用合計為920300
      元。
    (2)精神慰撫金：
      原告年紀尚幼即罹癲癇，其於求學、就業、交友、婚姻均
      將遭社會大眾歧視，亦有長期服藥副作用之虞，故請求50
      0000元。
      (1)、(2)合計為0000000元（52300+(9000*62) +(5000*62)
      +500000 =0000000）
二、對被告抗辯之陳述：
    依財團法人長庚紀念醫院嘉義分院（下稱長庚醫院）覆函，
    可認原告癲癇係遭被告戊○○毆打所致。
    綜前所述，原告依侵權行為之法律關係訴請被告3人連帶賠
    償，而聲明：１、被告應給付原告0000000元，及自起訴狀
    繕本送達之翌日起至清償日止，按週年利率百分之5計算之
    利息，２、願供擔保請准宣告假執行。
貳、被告抗辯：
一、原告癲癇係因94年4、5月車禍所致，與被告戊○○傷害行為
    無因果關係。
二、依長庚醫院(94)長庚院嘉字第694號覆函謂：癲癇於服藥後
    6個月至2年即可治癒，故原告請求終身醫療費用即屬無據。
    而原告未證明醫療費用52300元支出之必要性，應予扣除。
三、被告戊○○因與原告發生口角始毆打原告，其與有過失。
    依前所述，聲明：１、原告之訴及假執行之聲請均駁回，２
    、如受不利判決，願供擔保請准宣告免為假執行。
參、本院判斷：
一、程序方面：
    原告原請求0000000元，嗣擴張為0000000元（本院卷第131
    頁），其係擴張應受判決事項之聲明，依民事訴訟法第255
    條第1項第3款規定為合法，先予敘明。
二、實體方面：
    原告主張於上開時地遭被告戊○○毆傷致其左前額葉外傷性
    顱內出血。被告傷害行為嗣經本院93年度少護字第193號裁
    定應予訓誡並假日生活輔導確定。被告丁○○、甲○○係被
    告戊○○法定代理人。上開各情，有原告所提診斷證明書在
    卷得憑，本院復依職權調取同年度少護字第193號卷宗核閱
    屬實，被告3人對此亦不爭執，應係真實。
    原告主張遲發性外傷後癲癇係遭被告戊○○毆打所致，被告
    3人則以上開情詞置辯，故本件應審究者係原告癲癇是否遭
    被告戊○○毆打所致、原告得請求醫療費用及非財產上之損
    害賠償金額，故就上開爭點分敘如下：
１、原告固於94年4月發生車禍，然經本院2次函詢長庚醫院，該
    院 (94)長庚院嘉字第694號函謂：原告遲發性外傷後癲癇為
    93年7月間之頭部外傷後遺症，一般約在癲癇發作後服藥6個
    月至2年，每月均須回診。同院 (94)長庚院嘉字第1172號函
    稱：原告癲癇始於93年12月，應非94年4月傷勢造成。依上
    開2紙覆函，可認原告遲發性外傷後癲癇係遭被告戊○○毆
    傷所致，被告3人抗辯係因車禍所致，無法採信，故被告戊○○有故意毆打原告致其左前額葉外傷性顱內出血、遲發性
    外傷後癲癇之侵權行為。
２、因故意或過失，不法侵害他人之權利者，負損害賠償責任。
    無行為能力人或限制行為能力人，不法侵害他人之權利者，
    以行為時有識別能力為限，與其法定代理人連帶負損害賠償
    責任。不法侵害他人之身體、健康、名譽、自由、信用、隱
    私、貞操，或不法侵害其他人格法益而情節重大者，被害人
    雖非財產上之損害，亦得請求賠償相當之金額。民法第184
    條第1項前段、第187條第1項前段、第195條第1項前段定有
    明文。
    本院審酌93年度觀少調字第292號調查保護卷宗所附少年事
    件調查報告載明：被告戊○○具普通智力、精神狀態正常；
    且依被告戊○○於警詢、同年度少調字第284號少年事件中
    陳述之情形，本院認其於傷害原告時有識別能力，而應負損
    害賠償責任。被告丁○○、甲○○為被告戊○○之法定代理
    人，且被告戊○○為傷害行為時有識別能力，而被告丁○○
    、甲○○未舉證其監督並未疏懈，或縱加以相當監督，而仍
    不免發生損害之民法第187條第2項免責事由，即應依同條第
    1項前段規定，與被告戊○○負連帶損害賠償責任，故原告
    請求醫療費用、非財產上之損害，依法有據，故就各該項目
    及金額分別審酌如下：
    (1)醫療費用：
      依卷附被告3人不爭執其真正之金額分別為8810元、11585
      元之2紙長庚醫院收據，本院審核收據所載費用項目及就
      診日期，認此部分費用為治療原告傷勢所必要，且被告3
      人均不爭執，故此部分金額應予准許。另原告提出之5230
      0元收據，其上僅有中藥局店章，且其品名為大七厘散、
      藥帖、補血湯，原告未舉證其係經合格醫師所開立之處方
      且為治療原告傷勢所必要，故上開金額不予准許。
      原告主張每年追蹤治療、病情評估費用為9000元，每年腦
      波、驗血追蹤檢查費5000元，固提出上開11585元收據為
      證。然該收據僅係就診日期為94年11月15日之醫療費用，
      且該日費用支出項目亦無驗血檢查費，故原告執該收據主
      張每年醫療費用14000元，尚非可採，而應依原告所提卷
      附長庚醫院繳費證明（下稱繳費證明）3紙計算其所得請
      求之醫療費用。繳費證明所示就醫日期自93年8月至94年
      12月，金額自10元至380元不等，合計總金額為6950元，
      故每月醫療費用平均為434元（6950÷16（個月）＝434.3
      ，元以下4捨5入）。而依上開 (94)長庚院嘉字第694號函
      載明：原告遲發性外傷後癲癇約在癲癇發作後服藥6個月
      至2年，每月均須回診。復參酌上開繳費證明所示就診期
      間，本院認原告未能舉證有終身治療之必要，其僅得請求
      2年醫療費用，故此部分得請求10416元（434×12×2＝10
      416）。
      依前所述，原告所得請求醫療費用合計為30811元（8810
      ＋11585＋10416＝30811），逾此金額之請求即屬無由，
      不應准許。
    (2)非財產上之損害賠償：
      原告左前額葉外傷性顱內出血，並有遲發性外傷後癲癇
      。癲癇係慢性疾病，與其他慢性疾病相異處係癲癇發作之
      「不可預期性」，故其精神上所受痛苦非輕。被告戊○○係故意。原告就讀民雄農工，91年至92年無綜合所得
      稅申報資料。被告戊○○就讀嘉義高工，91年至92年無綜
      合所得稅申報資料。被告丁○○國中畢業，打零工，月薪
      不定，已婚，育有4名子女，91年綜合所得稅營利所得292
      03元、92年綜合所得稅租賃所得27257元，有房屋2棟，土
      地5筆及汽車2部。被告甲○○91年綜合所得稅利息所得10
      75元，92年無綜合所得稅申報資料。此有財政部臺灣省南
      區國稅局嘉義縣分局檢附兩造91年至92年綜合所得稅各類
      所得及財產歸屬資料清單、稅務電子閘門財產所得調件明
      細表附卷為憑。本院審酌原告所受傷勢及其精神上痛苦程
      度、被告戊○○加害情形、兩造教育程度、職業、經濟情
      況，認原告得請求之非財產上損害以40萬元為適當，逾此
      金額即屬過當，不應准許。
      (1)、(2)合計為430811元（30811＋400000＝430811）。
３、被告3人抗辯原告與有過失，然縱認原告與被告戊○○發生
    口角屬實，然尚不得僅執此一節遽認原告與有過失，故此抗
    辯無法採納。
    綜前所述，原告依侵權行為法律關係，請求被告3人連帶給
    付430811元，及自起訴狀繕本送達（即93年12月13日）之翌
    日（即同年月14日）起至清償日止，按週年利率百分之5計
    算之利息，為有理由，應予准許，逾此金額之請求即屬無由
    ，應與該部分假執行聲請併予駁回。
肆、本件事實業臻明確，兩造其餘攻擊、防禦方法及所提證據，
    即無須再予審酌，爰未逐一論述，附此敘明。
伍、本院命被告3人給付之金額未逾50萬元，爰引據民事訴訟法
    第389條第1項第5款，依職權宣告假執行。而被告聲明願供
    擔保請准宣告假執行，經審核後酌定相當擔保金額准許之。
    原告敗訴部分之假執行聲請，因訴經駁回而失依據，故併予
    駁回。
陸、結論：原告之訴為一部有理由，一部無理由，依民事訴訟法
    第79條、第85條第2項、第389條第1項第5款，第392條第2項
    ，判決如主文。
中    華    民    國    95    年    3     月    29    日
                民二庭審判長法  官  張育彰
                            法  官  林福來
                            法  官  陳琪媛
以上正本係照原本作成
如對本判決上訴須於判決送達後20日內向本院提出上訴狀
中    華    民    國    95    年    3     月    29    日
                            書記官  林柑杏


司法院資訊處製作；財團法人民間司法改革基金會備份。
